【裁判字號】    95,交聲,196
【裁判日期】    950728
【裁判案由】    違反道路交通管理處罰條例聲明異議
【裁判全文】
臺灣桃園地方法院交通事件裁定         95年度交聲字第196號
原處分機關  交通部公路總局新竹區監理所桃園監理站
異  議  人  甲○○
                      1樓
上列受處分人因違反道路交通管理處罰條例案件，對於交通部公
路總局新竹區監理所桃園監理站95年3月17日所為之處分（桃監
裁罰字第裁52-DA0000000號裁決書），聲明異議，本院裁定如下
：
    主  文
原處分撤銷。
甲○○汽車駕駛人，駕駛汽車經測試檢定酒精濃度超過規定標準
，吊扣其駕駛執照拾貳個月。
    理  由
一、原處分機關交通部公路總局新竹區監理所桃園監理站係以：
    異議人即受處分人（下稱受處分人）甲○○於民國95年1 月
    3 日22時12分許，駕駛車牌號碼LE-8496 號之自用小客車，
    在桃園縣八德市○○路段，經警攔停舉發「酒後駕車經酒精
    測試器測定值為0.68毫克」之違規，為桃園縣政府警察局交
    通隊八德分隊執行攔檢勤務之員警以其有違反道路交通管理
    處罰條例第35條第1 項第1 款規定之行為，逕行製作桃警局
    交字第DA0000000 號舉發通知單予以舉發，經原處分機關交
    通部公路總局新竹區監理所桃園監理站於95年3 月17日依道
    路交通管理處罰條例第35條第1 項第1 款及違反道路交通管
    理事件統一裁罰基準及處理細則第43條、第44條及第61條之
    規定，以壢監裁字第裁53-DA0000000號裁決書裁處受處分人
    罰鍰新台幣（下同）49,500元整，並吊扣駕駛執照12個月。
二、受處分人聲明異議意旨略以：其不否認上揭舉發通知單上所
    載酒醉駕車之事實，惟被警方舉發違規前只喝了3 杯啤酒，
    因為伊血壓升高，不知道為何酒測值為何會那麼高等語。
三、按汽車駕駛人，駕駛汽車經測試檢定有酒精濃度超過規定標
    準者，處新台幣（下同）15,000元以上60,000元以下罰鍰，
    並當場移置保管其車輛及吊扣其駕駛執照1 年，道路交通管
    理處罰條例第35條第1 項第1 款定有明文；而汽（機）車駕
    駛人有飲酒或「其他類似物」後其吐氣所含酒精成份超過每
    公升0.25毫克以上者，不得駕車，為道路交通安全規則第11
    4 條第2 款定有明文。又道路交通管理處罰條例第35條第1
    項雖於94年12月28日修正公布為：「汽車駕駛人，駕駛汽車
    經測試檢定有酒精濃度超過規定標準者，處15,000元以上60
    ,000 元 以下罰鍰，並當場移置保管該汽車及吊扣其駕駛執
    照1 年」（於95年7 月1 日施行），而依行政罰法第5 條規
    定：「行為後法律或自治條例有變更者，適用行政機關最初
    裁處時之法律或自治條例。但裁處前之法律或自治條例有利
    於受處罰者，適用最有利於受處罰者之規定。」（行政罰法
    於94年2 月5 日公布，依該法第46條之規定，自公布後1 年
    施行），是道路交通管理處罰條例修正前、後之裁罰金額均
    為15,000元以上60,000元以下罰鍰，則依行政罰法第5 條規
    定，本件仍應適用原處分機關裁處之法律即修正前道路交通
    管理處罰條例第35條第1 項第1 款裁處，先予敘明。
四、又按94年2 月5 日公布，並於95年2 月5 日施行之行政罰法
    第26條規定，一行為同時觸犯刑事法律及違反行政法上義務
    規定者，依刑事法律處罰之。但其行為應處以其他種類行政
    罰或得沒入之物而未經法院宣告沒收者，亦得裁處之。前項
    行為如經不起訴處分或為無罪、免訴、不受理、不付審理之
    裁判確定者，得依違反行政法上義務規定裁處之。又其他種
    類行政罰，係指違反行政法上之義務應受「裁罰性」之「不
    利處分」，依行政罰法第2 條規定，包括限制或禁止行為之
    吊扣證照處分。究其立法目的，一行為同時觸犯刑事法律及
    違反行政法上義務規定時，由於刑罰與行政罰同屬對不法行
    為之制裁，而刑罰之懲罰作用較強，故依刑事法律處罰，即
    足資警惕時，實無一事二罰再處行政罰之必要，且刑事法律
    處罰，由法院依法定程序為之，較符合正當法律秩序，應予
    優先適用，但罰鍰以外之沒入或其他種類行政罰，因兼具維
    護公共秩序之作用，為達行政目的，行政機關仍得併予裁處
    。又行政罰法第45條第1 項規定：「本法施行前違反行政法
    上義務之行為應受處罰而未經裁處，於本法施行後裁處者，
    除第15條、第16條、第18條第2 項、第20條及第22條規定外
    ，均適用之。」亦即依文義解釋，本件違規事實既於行政罰
    法生效後始由原處分機關裁處（95年3 月17日），自有行政
    罰法第26條之適用，核先敘明。
五、經查：
  (一)異議人於上開時、地，駕駛車牌號碼LE-8496 號自用小客車
    ，經警攔停並進行吐氣酒精濃度檢測後，發現異議人吐氣所
    含酒精濃度高達每公升0.68毫克等情，業為異議人所是認，
    並有異議人簽收之舉發通知單影本在卷可稽，是受處分人飲
    用酒類後，於上開時間駕駛前揭自用小客車，經員警測試檢
    定有酒精濃度超過規定標準即吐氣所含酒精濃度超過每公升
    0.68毫克以上之事實，應堪認定，是桃園縣警察局交通隊八
    德分隊執行攔檢勤務之員警以其有違反道路交通管理處罰條
    例第35條第1 項第1 款規定之行為，逕行製作舉發通知單予
    以舉發，經原處分機關交通部公路總局新竹區監理所桃園監
    理站於95年3 月17日依道路交通管理處罰條例第35條第1 項
    第1 款及違反道路交通管理事件統一裁罰基準及處理細則第
    43條、第44條及第61條之規定，裁處受處分人罰鍰49,500元
    整，並吊扣駕駛執照12個月，原無違誤。被告以前詞空言酒
    測不應該如此高，顯屬事後卸責之詞，委無足採。
  (二)次查異議人上開於95年1 月3 日酒醉駕車之同一事實，並經
    員警以犯公共危險罪嫌移送檢察官偵辦，並經檢察官以95年
    度偵字第4341號聲請簡易判決處刑，而由本院於95年3 月22
    日，以95年度桃交簡字第569 號判處拘役30日確定在案，此
    有臺灣高等法院被告前案紀錄表、上開判決電腦列印本各1
    份在卷可稽。從而，異議人酒後駕車之行為既同時觸犯刑法
    及違反行政法上義務，且其觸犯刑法之部分，業經本院依法
    審理判決，揆諸前揭說明，本件即應依刑事法律處罰之，自
    無從再適用行政罰之必要，是原處分機關逕以異議人酒後駕
    車，酒精濃度超過規定標準0.55MG/L以上之違規行為，對其
    裁處罰鍰49,500元，尚有未洽。至原處分機關同時對異議人
    裁處吊扣駕駛執照12個月之部分，乃裁罰性之不利處分，為
    達嚇阻酒後駕車之不法行為，維護道路交通其他用路權人之
    生命、身體之安全法益，依行政罰法第26條第1 項但書之規
    定，自得裁處之。
六、綜上所述，異議人確有於前揭時、地騎乘機車酒精濃度超過
    規定標準之違規行為，然原處分機關依道路交通管理處罰條
    例第35條第1 項第1 款規定，裁處異議人罰鍰49,500 元 ，
    並吊扣其駕駛執照12個月，固非無見，然其裁處異議人罰鍰
    之部分，顯與前揭行政罰法第26條第1 項所明定之一事不二
    罰有違，即難認允當，應將原處分撤銷，另諭知適法之處分
    如主文第二項所示，以資適法。
七、至道路交通管理處罰條例第35條第8 項雖於94年12月28日增
    修規定：「前項（按：同條第7 項規定「汽車駕駛人有第一
    項、第三項或第四項之情形，同時違反刑事法律者，經移置
    保管汽車之領回，不受第八十五條之二第二項，應同時檢附
    繳納罰鍰收據之限制。」，亦即指酒後駕車者）汽車駕駛人
    ，經裁判確定處以罰金低於本條例第92條第3項 所定最低罰
    鍰基準規定者，應依本條例裁決繳納不足最低罰鍰之部分」
    ；然依照上開行政罰法第5 條規定，適用最有利於受處罰者
    之規定，是本件亦無從適用上開修正後道路交通管理處罰條
    例第35條第8 項之規定，末此敘明。
據上論斷，應依道路交通管理處罰條例第87條第2 項、道路交通
案件處理辦法第20條之規定，裁定如主文。
中    華    民    國    95    年    7     月    28    日
                      交通法庭    法  官  黃永定
以上正本證明與原本無異。
如不服本裁定，應於裁定送達後5 日內向本院提出抗告狀。
                                  書記官  施春祝
中    華    民    國    95    年    7     月    28    日


司法院資訊處製作；財團法人民間司法改革基金會備份。
